【裁判字號】    89,訴,2209
【裁判日期】    900618
【裁判案由】    返還價金
【裁判全文】
臺灣臺南地方法院民事判決  八十九年訴字第二二０九號
    原      告  丙○○
    法定代理人  乙○○
    被      告  甲○○
右當事人間請求返還價金事件，本判決如左：
      主      文
原告之訴及其假執行之聲請均駁回。
訴訟費用由原告負擔。
      事實及理由
一、原告主張：其於民國八十二年二月十六日以妻樊顏永春名義，與被告訂立預定土
    地房屋買賣契約（下稱系爭契約），購買被告甲○○與被告廣樹建設股份有限公
    司（下稱廣樹公司）合建坐落台南縣安定鄉○○段六八０之三九號Ａ１之土地及
    房屋。惟被告並未依約於八十三年三月十五日交屋，遲至八十四年十月間方將系
    爭房屋之鑰匙交予原告。且被告乙○○明知建地面積未超過所有權狀之記載，卻
    告知原告建地面積超過合約面積，使原告陷於錯誤，將部分土地面積分割返還廣
    樹公司，廣樹公司再移轉所有權予被告甲○○，使告權利受損。又被告未按原建
    築平面圖施工，有多處瑕疵，如：(1)化糞池位置不符；(2)二樓屋後樓台付之闕
    如；(3) 越界侵占國有土地（此部分經台灣高等法院台南分院以八十七年度上易
    字第一一０六號判處罪刑確定）。系爭房屋存有嚴重瑕疵，則被告自應負擔物之
    瑕疵擔保責任，而原告共非專業人，員無從依通常檢查程序發現上開瑕疵，直至
    請專業地政人員測量後，始恍然大悟，被告又故意不告知，則依民法第三百五十
    四條、第三百五十七條、第三百五十九條及修正前之第三百六十五條、第二百五
    十九條之規定，解除爭房地之買賣契約，並請求返還所付之價金及利息等語。並
    聲明：(一)被告應連帶給付新台幣三百五十六萬元，及自自被告受領價金日起，
    按年息百分之五計算之利息；(二)願供擔保准宣告假執行。
二、被告則以：
(一)被告廣樹公司部分：原告並非系爭買賣契約之當事人，其主張係以其妻樊顏永春
    名義購買，惟此乃其與其妻間內部之信託關係，不得對抗第三人，故其依契約關
    係提起本件訴訟，自屬欠缺權利保護要件，其訴屬顯無理由，應予以駁回。又系
    爭買賣契約係由被告廣樹公司之名義與訴外人樊顏永春所簽立，而被告乙○○僅
    係法人之代表人，並非契約當事人，原告將乙○○亦列為被告，亦屬無據。另本
    件之房地，被告係於八十四年四月間交付，而就原告所稱瑕疵之事，早已過六個
    月之請求期間，且自物之交付起至原告提起本件訴訟亦早已逾五年，則依民法第
    三百五十六條之規定，原告自不得主張解除契約等語資為抗辯。並聲明：原告之
    訴駁回。
(二)被告甲○○部分：伊只是與公司合建，伊分到部分房子，其他房子由公司再賣給
    原告及其他人，原告的房子是向被告廣樹公司買的，與伊無關係，亦不了解。
三、兩造不爭執之事實：
(一)八十二年二月十六日，被告甲○○與被告廣樹公司分別與訴外人樊顏永春簽訂預
    定土地買賣合約書及預訂建物買賣合約書，買賣台南縣安定鄉○○○段六八０之
    三九號之土地內第Ａ１棟之基地及其上之房屋。
(二)八十二年二月十四日，原告與被告廣樹公司簽立預約單，由原告訂購右開房屋。
四、心證之理由：
    本件兩造之爭點在於原告是否得以系爭買賣契約之當事人之地位據以主張權利？
(一)本件原告主張其為右開房地真正買受人，以其妻樊顏永春之名義與被告訂立系爭
    買賣契約云云，固提出買賣契約為證，然按債權債務之關係，應依確實可信之證
    據為憑，是債權債務之主體應以締結契約之當事人為準，故買賣約據所載明之買
    受人，不問其果為實際上之買受人與否，就買賣契約所生買賣標的物之給付請求
    權涉訟，除有特別情事外，須以該約據上所載之買受人名義起訴，始有此項請求
    權存在之可言。經查，本件系爭契約上既載明承買人為訴外人樊顏永春，則應以
    樊顏永春為契約當事人之法律關係提起訴訟。
(二)按契約之預約與本約性質相異，預約權利人僅得請求對方履行訂立本約之義務，
    不得逕依預定之本約內容請求履行，且買賣預約亦可就標的物及價金之範圍先為
    擬定，作為將來訂本約之張本，但不能因此即認買賣本約業已成立。查本件原告
    復提出預約單乙紙以為其係買賣契約之當事人之憑據，然觀之預約單上雖已就買
    賣標的及價金約定，然條約第六條同時載明：預約單為預約款之臨時憑證，於簽
    訂正式合約後，收回作廢，可知該預約單之性質乃為預約，並非本約，且已於系
    爭買賣契約簽立時失其效力。從而，原告右開主張，亦屬無據。
(三)綜上所述，本件原告既非系爭買賣契約之當事人，則其主張解除買賣契約，請求
    返還價金及利息，即為無理由，應予駁回。而其假執行宣告之聲請亦失所附麗，
    應併予駁回。
五、訴訟費用負擔之依據：民事訴訟法第七十八條。
中      華      民      國    九十      年      六      月     十八     日
                                臺灣臺南地方法院民事第二庭
~B法      官  莊玉熙
右為正本係照原本作成
如對本判決上訴，須於判決送達後廿日內向本院提出上訴狀
中      華      民      國    九十      年      六      月    二十一    日
~B法院書記官  許美惠


司法院資訊處製作；財團法人民間司法改革基金會備份。
